臺灣桃園地方法院民事判決
原　　　告　乙○○○
　　　　　　丁○○
　　　　　　丙○○
　　　　　　甲○○
　　　　　　戊○○
共　　　同
訴訟代理人　吳東霖律師
被　　　告　己○
　　　　　　　　　　　　5樓
訴訟代理人　廖大鵬律師
上列當事人間損害賠償事件，經本院刑事庭裁定移送前來（95年
度交簡附民第10號），於民國96年1 月29日辯論終結，本院判決
如下：
    主  文
原告之訴及假執行之聲請均駁回。
訴訟費用由原告乙○○○負擔百分之五十八、原告丁○○負擔百
分之十五，原告丙○○、陳巧雲、戊○○各負擔百分之九。
    事實及理由
甲、程序方面：
    原告起訴時訴之聲明第一項關於：「被告應給付原告四人（
    本院按應為五人）新台幣（下同）14萬2,954 元，……。及
    自起訴狀送達被告之翌日起至清償日止，按年息5 ％計算之
    利息。」，其係以上開醫療費用（含看護費用，下同）之損
    害，為被害人陳濯德支出，因陳濯德已經死亡，而由原告等
    人共同繼承而為請求等語；嗣於本院審理時原告具狀表明，
    查得上開醫療費用實係原告丁○○1 人所支付，因此將上開
    醫療費用請求之數額擴張為原告丁○○一人請求，其他原告
    就此部分請求撤回，而丁○○此部分請求利息起算日則從書
    狀送達後之翌日即96年1 月16日起算（見本院卷第61、70頁
    ），其餘訴之聲明則與原聲明相同。核此之變更，就丁○○
    部分係為訴之一部追加，而此部分請求原因事實雖亦略有變
    更（原主張繼承而共同請求、改主張一人自為支付），惟關
    於被告車禍肇致陳濯德受傷、死亡之基礎事實並無變更，亦
    不甚礙被告之防禦及訴訟之終結，合於民事訴訟法第255 條
    第1 項第7 款之規定，自應准許。至其餘原告就此醫療費用
    之請求表示撤回，被告當場收受書狀後亦未曾表示異議，依
    同法第262 條第4 項之規定，已生撤回之效力。
乙、實體方面：
一、原告主張：
１、原告等為陳濯德之配偶及子女，即為陳濯德之繼承人全體。
    查被告於92年9 月20日17許，駕駛Ｖ5 ﹣5331號自用小客車
    ，沿桃園縣蘆竹鄉○○街由東往西行駛，行經該路段66號前
    時，未注意車前狀況，隨時採取必要之安全措施，因疏失肇
    生車禍撞倒陳濯德後昏迷不醒，經送財團法人長庚紀念醫院
    醫院林口分院（下稱長庚醫院）治療，92年10月13日雖一度
    出院，但因昏迷指數仍高，意識混亂，同年11月7 日再度昏
    迷跌倒，93年2 月1 日死亡。
２、被告之刑事責任固經鈞院刑事庭以過失傷害罪判決確定，但
    刑事判決所認定被告應犯過失傷害罪責，非當然有拘束民事
    訴訟判決之效力。上開刑事判決認定之事實，無非以長庚醫
    院94年5 月12日長庚院法字第0381號函示而為認定，而長庚
    醫院顯以陳濯德92年11月10日再次入院時，當時診斷結果為
    左側大片硬膜下出血合併腦挫傷，此傷勢係屬新鮮血塊，研
    判應非前次車禍所致。然陳濯德92年11月7 日跌倒，造成上
    開所指新鮮血塊，與前次車禍所導致之意識稍昏亂，昏迷指
    數僅14間，有無因果關係則未判斷。況按陳濯德於92年10月
    13日出院時，昏迷指數14，意識尚屬未恢復正常、痊癒，亦
    為被告所自認，則陳濯德顯因遭前次車禍撞倒致意識昏亂，
    尚未康復而再次發生跌倒；既然意識仍有昏亂會造成跌倒，
    此為人人盡知之一般生活上之基本常識，足見92年11月7 日
    之跌倒與92年9 月20日之車禍間有因果關係；即陳濯德之死
    亡應係第一次車禍受撞腦部受傷再加上第二次跌倒左側硬膜
    下出血所致。
３、請求損害賠償如下：
、醫療費用及看護費用：原告丁○○為陳濯德支出醫療費為
　　7萬2,954元、看護費用7萬元。
、精神慰藉金：原告乙○○○與陳濯德為夫妻，鶼鰈情深、接
　　聞噩耗，天昏地轉，無比痛苦，請求30萬元；其餘原告均
  　為陳濯德之女，喪父之痛難以平復，各請求20萬元。
、殯葬費用：原告乙○○○為料理陳濯德殯葬事宜，計之出殯
　　葬費100萬7,959元。
４、被告主張本件已經時效消滅云云，因被告已經同意賠償10萬
    元，顯然已經拋棄時效利益。
    綜上，依據民法第184 條第1 項前段、第2 項前段侵權行為
    之法律關係提起本件。並聲明：（一）被告應給付原告乙○○○130 萬7,959 元，給付原告丁○○、丙○○、陳巧雲、
    戊○○各20萬元，及均自起訴狀善本送達被告知翌日起至清
    償日止按年息5 ％計算之利息。（二）被告應給付原告丁○○14萬2,954 元及自96年1 月16日起至清償日止按年息5 ％
    計算之利息。（三）願供擔保，請准宣告假執行。
二、被告則以：
１、本件車禍肇致時間為92年9 月20日、陳濯德死亡時間為93年
    2 月1 日，而本件提起刑事附帶民事訴訟為95年6 月28日，
    不論車禍與陳濯德死亡有無因果關係，原告亦無不知賠償義
    務人為何之疑義，原告之請求權已經消滅，被告拒絕給付。
２、被告於92年9 月20日17時許駕車於原告前指地點不慎與陳濯
    德發生車禍，確屬事實，然鈞院刑事庭判決及長庚醫院函示
    ，陳濯德之死亡與最初車禍之肇致並無因果關係，又陳濯德
    死亡原因係心臟衰竭，與被告駕車撞擊陳濯德亦無關連。
３、就陳濯德因本件車禍第一次住院即92年9 月21日至10月13日
    之間原告所主張之醫療費用3萬1,546元及看護費用4萬9,000
    元等額及因果關係不予爭執，其餘部分均非被告駕車肇事所
    致。又陳濯德騎乘未經登記之人力三輪車未遵守交通標誌、
    標線、號誌之指示即跨越蘆竹鄉○○街，有違道路交通安全
    規則第115 、124 條規定，對本件車禍之發生亦同有過失，
    依公平原則，原告等人亦應同為負擔。
    綜上，並聲明：如主文所示。
三、本院之判斷：兩造協議本件之爭點如下：
１、本件原告請求權時效是否已經完成。
２、被害人陳濯德之死亡與被告於92年9 月20日17時許駕車撞擊
    陳濯德有無因果關係。
３、損害賠償範圍如何。
    按「因侵權行為所生之損害賠償請求權，自請求權人知有損
    害及賠償義務人時起，二年間不行使而消滅；自有侵權行為
    時起，逾十年亦同。」民法第197 條第1 項定有明文。又所
    謂知有損害，即知悉受有何項損害而言，至對於損害額則無
    認識之必要，故以後損害額變更而於請求權消滅時效之進行
    並無影響。另關於侵權行為損害賠償請求權之消滅時效，應
  　以請求權人實際知悉損害及賠償義務人時起算，非以知悉賠
    償義務人因侵權行為所構成之犯罪行為經檢察官起訴，或法
    院判決有罪為準（最高法院49年度台上字第2652號、72年度
    台上字第738 號判例要旨參照）。經查：本件被告駕車行經
    上述之處所因未注意車前狀況不慎撞到陳濯德騎乘人力三輪
    車，致陳濯德（頭部）受傷倒地送長庚醫院診治，該車禍時
    間為92年9 月20日17時許，嗣陳濯德經診治後於同年10月13
    日出院，經陳濯德家屬僱請看護照顧，又於同年11月7 日跌
    倒致頭部左側硬膜下出血合併腦挫傷，延於93年年2 月1 日
    死亡等事實，為兩造所不爭執，並有診斷證明書、道路交通
    事故調查報告表（二）、道路交通事故現場圖、事故照片等
    件可佐（見台灣桃園地方法院檢察署94年度偵字第2874號卷
    宗第9 頁、第13至16頁）；而被告於肇事之後即向到場處理
    車禍之警員林志文自首，翌日亦經警製作談話筆錄等情，亦
    經本院刑事庭調查確認判決確定在案，亦有警製談話談話筆
    錄附於上開偵查卷宗，本院94年度桃交簡字第1852號、95年
    度交簡上字第66號刑事判決在卷足憑；而原告對於因被告疏
    未注意釀致本件車禍之發生而使陳濯德受傷（最後死亡），
    於車禍肇致當日已知賠償義務人為被告一節，亦無爭執（見
    本院第71 頁 原告之陳述）。綜上，依上揭法文規定、最高
    法院判例意旨，不論原告是否知悉損害額度為何、是否經偵
    查、刑事判決結果有利或不利，車禍肇致與陳濯德之死亡有
    無因果關係，原告既於92年9 月20日起已明知賠償義務人為
    被告及有損害之發生，且至遲於陳濯德死亡之時93年2 月1
    日亦知上開情事，原告等不論基於繼承而得或自身固有損害
    賠償請求權均應最遲於93年2 月1 日即可得行使，而原告卻
    於95年6 月28日始提起本件刑事附帶民事訴訟（見本院95年
    度交簡附民字第10號卷宗第1 頁本院收狀章印文所示），顯
    然已經超過民法第197 條第1 項前段所規定之二年期間，本
    件時效已經完成無訛。被告據此為時效完成之抗辯而拒絕給
    付，不論原告起訴本件實體上是否有理由，被告之抗辯應屬
    可採。至原告主張被告已同意賠償10萬元，顯然已經拋棄時
    效利益云云；此情為被告所否認。原告就此被告已經拋棄時
    效利益，亦未積極舉證以明其說，已難盡採；況且原告所主
    張上情，當係以兩造調解、言詞辯論期日之庭內、外，兩造
    磋商賠償事宜所提出之條件，但上開調解、和解條件，始終
    不為原告所接受，此從被告於第一次警局談話筆錄即表明：
    「我願意負責陳（誤寫為「張」，以下同誤）濯德的醫藥費
    以及善後處理，並到醫院照顧陳濯德，希望能與陳濯德達成
    和解。」（見上開偵卷第6 頁），又於本院調解時亦陳述：
    「…願意賠償第一次住院醫療的費用。如果聲請人能夠提出
    第一次相關所支出單據，我們也願意賠償。」、聲請人即原
    告答以：「我們不同意相對人理賠金額。我們要照起訴狀所
    載的賠償金額請求賠償。…」（見本院卷宗第19頁），本院
    96年1 月15日言詞辯論期日再勸諭兩造和解，和解過程細節
    並未細載於筆錄（見本院卷宗第59頁）；依上情觀之，被告
    屢次提出和解、調解條件，賠償數額均未能獲得原告之同意
    ，則在此磋商過程中當事人所為之陳述讓步，調解委員、法
    官勸導（含當事人之訴訟代理人訴訟結果利弊分析），已不
    能採為裁判之基礎，更不能因此引為被告拋棄權利、承認對
    造請求權存在之依據；準此，原告主張被告已經拋棄時效利
    益一節，應屬誤會而無可採。從而，原告之損害賠償請求權
    已經時效經過完成，被告抗辯後拒絕給付既屬可採，其餘爭
    點有關之事實及攻擊、防禦方法自無再加以一一論述之必要
    。原告之訴為無理由，應予駁回，其假執行之聲請，亦失所
    依附，一併駁回。
據上論結，本件原告之訴為無理由，依民事訴訟法第78條、第85
條第1項但書，判決如主文。
中　　華　　民　　國　　96　　年　　2 　　月 　12 　　日
                  民事第二庭    法　官　劉克聖
上正本係照原本作成。
如對本判決上訴，須於判決送達後20日內向本院提出上訴狀
中　　華　　民　　國　　96　　年　　2 　　月　 12 　　日
                            書記官　吳玉金
